臺灣高等法院花蓮分院刑事裁定　　　　　 110年度抗字第51號
抗　告　人　臺灣花蓮地方檢察署檢察官
受 判決 人　邱安祥
上列抗告人因聲請再審案件，不服臺灣花蓮地方法院中華民國
110年7月2日裁定（110年度聲簡再字第1號），提起抗告，本院
裁定如下：
    主  文
抗告駁回。
    理  由
一、原裁定意旨略以：本案實際行為人「邱志祥」於民國102年9
    月7日遭警方查獲酒駕公共危險犯行後，即冒用受判決人「
    邱安祥」之名義應訊，並在花蓮縣警察局花蓮分局解送嫌疑
    人犯健康狀況調查表、執行拘提逮捕本人通知書、告知親友
    通知書、第一次調查筆錄、勘察採證同意書、當事人酒精測
    試黏貼紙第一次酒精測試、花蓮縣警察局舉發違反道路交通
    管理事件通知單、第二次調查筆錄、臺灣花蓮地方檢察署訊
    問筆錄等文件上，冒用受判決人「邱安祥」名義接受訊問並
    簽名，後經臺灣花蓮地方檢察署檢察官聲請簡易判決處刑後
    （被告記載為「邱安祥」），嗣原法院以102年度花交簡字
    第347號判決判處「邱安祥」有期徒刑3月，如易科罰金，以
    新臺幣1千元折算1日確定。是原確定判決係實際行為人「邱
    志祥」冒名受判決人「邱安祥」接受裁判，應可認定。雖檢
    察官聲請簡易判決處刑書、原確定判決均將被告姓名誤載為
    「邱安祥」，但其偵查、聲請以簡易判決處刑及審判之對象
    實為「邱志祥」，而非被冒名之「邱安祥」，受判決人「邱
    安祥」並非該案件之審判對象，本案僅屬「姓名錯誤」，而
    非「被告錯誤」，非不得由原法院裁定更正被告姓名、人別
    資料重行送達即可，故本案不得就原確定判決聲請再審，本
    件聲請為無理由，應裁定駁回。
二、抗告意旨略以：原確定判決承審法官於審理中並未將傳票送
    達予實際行為人「邱志祥」，實際行為人「邱志祥」自無從
    出庭應訊接受裁判，承審法官於審理終結後，亦未將判決書
    送達實際行為人「邱志祥」，則實際行為人「邱志祥」無從
    於收受判決後於上訴期間內提起救濟，實難認實際行為人「
    邱志祥」於原確定判決案件審理中冒名受判決人「邱安祥」
    ，原確定判決認事用法既有違誤，爰提起本件抗告，請將原
    裁定撤銷，更為適當合法之裁定等語。
三、按刑事訴訟法第266條規定起訴之效力，不及於檢察官所指
    被告以外之人，而同法第264條第2項第1款規定起訴書應記
    載被告之姓名、性別、住所或居所等資料（下稱人別資料）
    或其他足資辨別之特徵，係為特定刑罰權對象之用，其起訴
    之對象為被告其「人」，而非其「姓名」。因之，法院審判
    之被告，係檢察官所指刑罰權對象之人，起訴書（聲請簡易
    判決處刑書）所記載之被告姓名、人別資料，一般固與審判
    中審理之人（對象）姓名、人別資料一致。惟若檢察官對真
    正犯罪行為人實施偵查訊問而以偽名起訴，審判之對象仍為
    檢察官所指真正犯罪行為人之被告其人，因刑罰權之客體同
    一，僅姓名、人別資料不同，如於審理中查明時，由法院逕
    行更正被告之姓名、人別資料；倘於判決後始發現者，亦由
    原法院裁定更正被告姓名、人別資料重行送達即可。此與檢
    察官未實施偵查訊問，其內心本意無從依外觀上客觀之事證
    憑斷，僅依形式上所查得之資料，於起訴書（聲請簡易判決
    處刑書）記載被告之姓名、人別資料，而應以起訴書（聲請
    簡易判決處刑書）所載姓名、人別資料之人為審判對象之情
    形，顯屬有別。是被告冒用他人姓名應訊之「姓名錯誤」，
    而非審判之對象錯誤，法院非不得以裁定方式更正，與非真
    正犯罪行為之人而頂替他人接受偵查、審判之「被告錯誤」
    情形有別（最高法院98年度台非字第67號、106年度台非字
    第196號，109年度台非字第132號、110年度台非字第38號裁
    判意旨參照）。
四、經查：本案係「邱志祥」於102年9月7日22時許，駕駛車牌
    號碼000-0000號自用小客車，行經花蓮縣花蓮市國聯一路與
    國聯四路口時，因擅闖紅燈為警攔查未停，嗣員警追蹤至花
    蓮縣○○市○○○街000號旁空地始停車受檢，並經警於同
    日晚上10時21分許，當場對其施以呼氣式酒精濃度測試，測
    得其呼氣酒精濃度達每公升0.69毫克，以其涉嫌違反刑法第
    185條之3之罪，當場逮捕帶返警所調查詢問，嗣「邱志祥」
    即冒名「邱安祥」應訊，迨解送至臺灣花蓮地方檢察署後，
    「邱志祥」仍冒名「邱安祥」接受檢察官訊問，檢察官並據
    此聲請簡易判決處刑，雖簡易判決處刑書記載被告為「邱安
    祥」，依前揭說明，「邱志祥」即係檢察官所指刑罰權對象
    之人，刑罰權之客體同一，僅姓名、人別資料不同，原審法
    院亦係對「邱志祥」行使其審判權，並判決確定，雖將「邱
    志祥」姓名等資料誤載為「邱安祥」，但此僅屬姓名錯誤而
    非被告錯誤，由原法院以裁定更正被告姓名、人別資料重行
    送達即可，故本案不得就原確定判決聲請再審，原裁定以抗
    告人聲請再審為無理由，駁回其再審之聲請，經核於法尚無
    違誤，抗告意旨難認有理由，應予駁回。
據上論斷，應依刑事訴訟法第412條，裁定如主文。
中    華    民    國   110    年    10    月    7     日
                  刑事庭審判長法  官  張宏節
                              法  官  林碧玲
                              法  官  林恒祺
以上正本證明與原本無異。
本件不得再抗告。
中    華    民    國   110    年    10    月    7     日
                              書記官  郭怡君